臺灣高等法院高雄分院刑事裁定　　　　 96年度交抗字第220號
抗　告　人
即受處分人　甲○○
上列抗告人因違反道路交通管理處罰條例案件，聲明異議，不服
臺灣高雄地方法院中華民國96年8 月31日裁定（96年度交聲字第
579 號），提起抗告，本院裁定如下：
    主  文
抗告駁回。
    理  由
一、本件原審以：(一)原處分機關略以：異議人即受處分人甲○○
    於民國95年1 月10日11時30分許，駕駛車號XHO-371 號重機
    車在高雄市○○路、八德路口，因駕駛機器腳踏車不在規定
    車道行駛，經高雄市政府警察局交通警察大隊員警逕行舉發
    ，掣發違反道路交通管理事件舉發通知單，經異議人向高雄
    市政府警察局交通大隊陳述意見後，原舉發機關仍認舉發無
    誤，故以異議人違反道路交通管理處罰條例第45條第1 項第
    13款之規定，裁處罰鍰新台幣（下同）600 元等語。(二)聲明
    異議意旨略以：伊於上開時地駕駛上開車輛欲上高架橋時，
    因機車道有障礙物，又往火車站的道路有計程車擋道，只能
    行駛在白色標示線上。且行車路線規劃不良，機車道與高架
    橋路線不平行，影響行車安全，加以高捷施工，造成交通雜
    亂，情非得已，爰聲明異議，請求撤銷原處分云云。(三)查本
    件異議人即受處分人甲○○行為後，道路交通安全規則第99
    條於民國95年6 月30日修正發布，定於同年7 月1 日施行，
    而道路交通管理處罰條例第45條亦於94年12月28日修正公佈
    ，定自95年7 月1 日起施行。按行為後法律或自治條例有變
    更者，適用行政機關最初裁處時之法律或自治條例；但裁處
    前之法律或自治條例有利於受處罰者，適用最有利於受處罰
    者之規定，行政罰法第5 條定有明文。基此，比較修正前、
    後之道路交通安全規則第99條第1 項前段、道路交通管理處
    罰條例第45條第1 項第13款等規定，並無修正，是無有利或
    不利於受處分人之別，應依上開行政罰法第5 條規定，適用
    原處分機關最初裁處時之法律論擬，合先敘明。另按機器腳
    踏車行駛之車道及轉彎，應依標誌或標線之規定行駛，修正
    前道路交通安全規則第99條第1 項前段定有明文。又按機器
    腳踏車之汽車駕駛人，爭道行駛有不在規定車道行駛者，處
    600 元以上1800元以下罰鍰，修正前道路交通管理處罰條例
    第45條第1 項第13款亦有明文。再汽車駕駛人（包括機器腳
    踏車）駕駛汽車違反道路交通管理處罰條例第45條規定者，
    除應依該條所規定之罰鍰處罰外，並予記違規點數1 點，道
    路交通管理處罰條例第63條第1 項第1 款亦有明文規定。(四)
    經查：異議人就上開違規行為並不否認，復有現場舉發之照
    片3 幀在卷可稽，雖異議人仍以前詞置辯，然查異議人所行
    駛之車道確屬禁止機車行駛之車道，且無其他車輛或障礙物
    阻礙通行，或有任何縮減、封閉車道之情形，此有高雄市政
    府警察局交通警察大隊96年6 月23日高市警交三字第096001
    2346號函附卷可憑。是異議人騎乘機車仍應依路權行駛，並
    視當時路況依序停等，縱如前方因車輛壅塞無法前行，仍應
    待前方車潮抒解後始可繼續行駛，而不得違規跨越車道。至
    異議人所辯道路設計不良云云，仍無從解免其未在規定車道
    行駛之違規行為，其所為辯解，委無足採。是異議人不在規
    定車道行駛之違規事實堪以認定。(五)原處分機關以異議人上
    開違規行為事證明確，因而依道路交通管理處罰條例第45條
    第1 項第13款裁處異議人罰鍰600 元，固非無見，然汽車駕
    駛人違反同條例第45條之規定者，除依原條款處罰鍰外，並
    應予以記違規點數1 點，已如上述，原處分機關既認本件異
    議人係違反同條例第45條第1 項第13款之規定，則除處上開
    罰鍰外，自應併予記違規點數1 點，惟原處分漏未處罰，於
    法自有未合，異議人之異議雖無理由，惟原處分既有上開瑕
    疵，仍屬無可維持，自應由本院將原處分撤銷，並仍以受處
    分人有違反道路交通管理處罰條例第45條第1 項第13款之行
    為，應依同條例第63條第1 項第1 款及違反道路交通管理事
    件統一裁罰基準及處理細則所訂之違反道路交通管理事件統
    一裁罰基準表等規定，裁處異議人600 元之罰鍰，並記違規
    點數1 點，以資適法等情。
二、抗告意旨略以：本件原審法官並未傳喚當事人出庭說明，並
    未令抗告人提出證據，逕行判決，違反司法程序，因此提起
    抗告，請按照司法程序，由兩造當事人對質進而了解案情；
    抗告人已備妥證據，屆時會呈堂說明，本案為司法案件，請
    勿違法審判云云。
三、按「聲明異議案件之處理，除準用刑事訴訟法有關規定外，
    依本辦法之規定處理之。」；又「交通法庭認為聲明異議無
    理由者，應以裁定駁回之。」，道路交通案件處理辦法第4
    條第1 項、第19條分別定有明文。而「裁判，除依本法應以
    判決行之者外，以裁定行之。」；「判決，除有特別規定外
    ，應經當事人之言詞辯論為之。」，刑事訴訟法第220 條、
    第221 條亦有明文。依上開規定可知，法院所為之文書分為
    判決及裁定2 種。如以判決之情形時，除有特別規定外，應
    經當事人之言詞辯論為之，但裁定則不在此限。申言之，法
    院如須以裁定為之者，即毋庸經過當事人之言詞辯論為之。
    查聲明異議案件之處理應以裁定為之，已如上述。本件固係
    司法案件，應由法院審理，但法院法官自得依卷內之證據資
    料，綜合當事人聲明異議之意旨，以及原處分機關所提供之
    證據，逕行裁定，亦無需經過兩造當事人對質之程序，此為
    法院合法之司法程序，並無違法之可言，抗告人顯有誤會。
    本件原裁定因而依法裁定抗告人「甲○○汽車駕駛人，駕駛
    機器腳踏車不在規定車道行駛，處罰鍰新台幣600 元，並記
    違規點數1 點。」，核無不合。本件抗告，並無理由，應予
    駁回。
據上論結，應依道路交通案件處理辦法第26條、刑事訴訟法第41
2 條，裁定如主文。
中　　華　　民　　國　　96　　年　　11　　月　　1 　　日
                  刑事第五庭    審判長法  官  曾永宗
                                      法  官  王伯文
                                      法  官  任森銓
以上正本證明與原本無異。
不得再抗告。
中　　華　　民　　國　　96　　年　　11　　月　　1 　　日
　　　　　　　　　　　　　　　　　　　書記官  廖素珍
